臺灣高等法院刑事裁定
110年度抗字第1704號
抗  告  人
即  受刑人  林栢霆



上列抗告人因聲請定其應執行之刑案件，不服臺灣新北地方法院
110年度聲字第2807號，中華民國110年9月2日第一審裁定（聲請
案號：臺灣新北地方檢察署110年度執聲字第1736號），提起抗
告，本院裁定如下：
    主  文
抗告駁回。
    理  由
一、原裁定意旨略以：本件受刑人即抗告人林栢霆（下稱抗告人
    ）因犯如附表所示3罪，先後經判處如附表所示之刑，均分
    別確定在案，且各罪均為首件裁判確定（民國109年9月23日
    ）前所犯，而原審法院為本件犯罪事實最後判決之法院，有
    各該刑事判決及本院被告前案紀錄表附卷可稽。檢察官就如
    附表所示之罪聲請合併定應執行刑，核無不合，應予准許。
    爰審酌抗告人如附表編號1、2所示之罪所處之刑，曾經定應
    執行有期徒刑4年確定，應保障其既得優惠而無違不利益變
    更禁止原則。另考量抗告人如附表所犯均為販賣第二級毒品
    未遂案件，所反應之人格特性、法益侵害程度相同，對危害
    法益之加重效應較屬有限，並斟酌抗告人之行為人責任、對
    社會規範秩序之危害程度、矯治教化之必要程度及回歸社會
    正常生活之時間等情，對抗告人定其應執行之刑為有期徒刑
    5年10月等語。
二、抗告意旨略以：
  ㈠按刑罰之量定，固屬法院自由裁量之職權行使，惟刑事審判
    之量刑，首在實現刑罰權之分配正義，故法院對科刑判決之
    被告量刑，應符合罪刑相當原則，使罪當其罪，以契合人民
    之法律情感，因此刑法第57條明定科刑時應審酌一切情狀，
    尤應注意該條所列各款情形，以為科刑輕重之標準，惟法院
    行使此項職權時，若違反比例原則、平等原則時，自有濫用
    裁量權之違法（最高法院95年度台上字第1779號判決意旨參
    照）。
　㈡而連續犯之規定廢除後是否會因數罪併罰而使刑罰過重，產
    生不合理之現象，即應逐一檢討各罪名之規定，再決定其性
    質係數罪或一罪而為，避免行為人多數犯罪，因數罪併罰之
    結果致刑罰輕重失衡，其犯罪數代表犯罪行為人穩定之人格
    傾向，總之相對應的刑罰之使用必須逐漸退縮之情形下，對
    於數罪併罰之量刑，對於第一重宣告刑固然是全數計入應執
    行刑之基數，但第二重宣告刑開始則照責任遞減係數，因此
    刑法第51條第5款宣告多數有期徒刑者，於各刑中最長期以
    各刑合併下定其刑期，意旨非單純數式累加計算，基此兼衡
    抗告人均係於密接之時間內而為本件各次犯行，顯見抗告人
    犯罪期間非長，應就抗告人所犯各罪所宣告有期徒刑定其適
    當應執行之刑。
　㈢抗告人所犯毒品等罪合併宣告刑累計為有期徒刑7年3月，原
    審定應執行有期徒刑5年10月，只減1年5月，按責任遞減係
    數逐漸退縮，刑罪顯不相當，此違背法令。
　㈣綜上所述，抗告人特呈書狀於鈞院，懇求鈞院本著公平公正
    、悲天憫人之心，給予抗告人一個自新及合理公平的裁定，
    以諸長官對法律的專業與多年為司法人員經驗法則為基礎而
    言，肯定對其上論瞭然於胸，請給予抗告人從新從輕且最有
    利於抗告人之裁定等語。
三、按裁判確定前犯數罪者，併合處罰之；又數罪併罰，有二裁
    判以上者，依刑法第51條之規定，定其應執行之刑；另宣告
    多數有期徒刑者，於各刑中之最長期以上，各刑合併之刑期
    以下，定其刑期；宣告多數罰金者，於各刑中之最多額以上
    ，各刑合併之金額以下，定其金額，刑法第50條第1項前段
    、第53條、第51條第5款、第7款分別定有明文。次按數罪併
    罰之定應執行之刑，係出於刑罰經濟與責罰相當之考量，並
    非予以犯罪行為人或受刑人不當之利益，為一種特別的量刑
    過程，相較於刑法第57條所定科刑時應審酌之事項係對一般
    犯罪行為之裁量，定應執行刑之宣告，乃對犯罪行為人本身
    及所犯各罪之總檢視，除應考量行為人所犯數罪反應出之人
    格特性，並應權衡審酌行為人之責任與整體刑法目的及相關
    刑事政策，在量刑權之法律拘束性原則下，依刑法第51條第
    5 款之規定，採限制加重原則，以宣告各刑中之最長期為下
    限，各刑合併之刑期為上限，但最長不得逾30年，資為量刑
    自由裁量權之外部界限，並應受法秩序理念規範之比例原則
    、平等原則、責罰相當原則、重複評價禁止原則等自由裁量
    權之內部抽象價值要求界限之支配，使以輕重得宜，罰當其
    責，俾符合法律授與裁量權之目的，以區別數罪併罰與單純
    數罪之不同，兼顧刑罰衡平原則。個案之裁量判斷，除非有
    全然喪失權衡意義或其裁量行使顯然有違比例、平等諸原則
    之裁量權濫用之情形，即不得任意指其為違法（參照最高法
    院100年度臺上字第314號裁定意旨）。是對於定應執行刑之
    案件，法院所為刑之酌定，本屬自由裁量事項，倘未逾法定
    裁量範圍（即各刑中之最長期以上、各刑合併之刑期以下之
    法定範圍內），即難謂其職權之行使有違誤。
四、經查：
  ㈠本件抗告人因違反毒品危害防制條例等案件，分別經臺灣桃
    園地方法院、臺灣臺北地方法院及原審法院先後判處如附表
    所示之刑，均經分別確定在案，有卷附各該刑事判決書、本
    院被告前案紀錄表在卷可查（見110年度執聲字第1736號卷
    ，下稱執聲卷，第13頁至第40頁、本院卷第18至23頁），嗣
    經檢察官向最後事實審之原審法院聲請定其應執行之刑。揆
    諸前揭說明，本件應於各刑中之最長期以上（即有期徒刑2
    年3月以上），各刑合併之刑期以下（即7年3月以下），定
    其應執行之刑期；又抗告人所犯如附表編號1、2所示之犯罪
    ，業經原審法院以110年度聲字1406號裁定定其應執行之刑
    為有期徒刑4年確定，有該刑事裁定書及本院被告前案紀錄
    表在卷可參（見執聲卷第9至12頁、本院卷第21頁）。從而
    ，原裁定就抗告人所犯如附表所示各罪，定其應執行之刑為
    有期徒刑5年10月，既在外部性界限（即有期徒刑7年3月以
    下）、內部性界限（即6年6月，合計附表編號1、2所示之各
    罪定其應執行刑為有期徒刑4年，與附表編號3所示之罪宣告
    刑有期徒刑2年6月，獲有減少有期徒刑9月之利益）之範圍
    內，自難認原審法院就本件裁量權之行使，有何違法或不當
    之處。
　㈡查本件抗告人於民國108、109年間一再違反毒品危害防制條
    例等罪，顯然輕忽法律，未能深切悔改其犯行，漠視法令禁
    制，自不宜給予過度刑罰優惠，且以抗告人犯罪整體歷程觀
    之，犯罪時間亦有間隔，兼衡抗告人犯上開數罪所反映的人
    格特性、所犯數罪屬相同之犯罪類型，於併合處罰時，其責
    任非難重複之程度、實現刑罰經濟之功能，暨數罪對法益侵
    害之加重效應等總體情狀綜合判斷，核原裁定在內、外部界
    限之間，就抗告人所犯如附表所示之罪，定其應執行之刑為
    有期徒刑5年10月，難謂有何違背罪責相當、重複評價禁止
    原則及裁量濫用之情事，亦無違反比例、平等原則及責任遞
    減原則，或認與社會法律情感相違之情，並無過重情形，況
    附表編號1、2之罪除曾定應執行刑而酌減其刑度外，原裁定
    就附表所示數罪，於本件定執行刑時再予酌減8月之刑度，
    已屬優惠。是抗告意旨猶稱抗告人係於密接之時間內為本件
    各次犯行，犯罪期間非長，原審所定應執行刑，只減1年5月
    ，刑罪顯不相當，違背法令云云，自非可採。
　㈢按刑法於94年2月2日修正公布，刪除第56條所定連續犯之規
    定，自95年7月1日施行。依該第56條修正理由之說明謂：對
    繼續犯同一罪名之罪者，均適用連續犯之規定論處，不無鼓
    勵犯罪之嫌，亦使國家刑罰權之行使發生不合理之現象、基
    於連續犯原為數罪之本質及刑罰公平原則之考量，爰刪除有
    關連續犯之規定等語，即係將本應各自獨立評價之數罪，回
    歸本來就應賦予複數法律效果之原貌。因此，抗告意旨辯以
    連續犯規定刪除後，數罪併罰可能會有過重而不合理之情形
    ，致刑罰輕重失衡，原裁定有過重之嫌云云，顯係其對一罪
    一罰之立法意旨實有誤會，自非可採。
　㈣綜上，原審所為本件定應執行刑之裁定，核無不合。抗告人
    提起抗告所執前開情詞，指摘原裁定不當，為無理由，應予
    駁回。
五、據上論斷，應依刑事訴訟法第412條，裁定如主文。
中　　華　　民　　國　　110 　年　　11　　月　　3 　　日
                  刑事第二十五庭審判長法  官  邱滋杉
                                      法  官  陳彥年
                                      法  官  黃翰義
以上正本證明與原本無異。
如不服本裁定，應於收受送達後五日內向本院提出抗告狀。
                                      書記官  邱鈺婷
中　　華　　民　　國　　110 　年　　11　　月　　4 　　日
附表：　　　
編號  1 2        3 罪名  毒品危害防制條例 (販賣二級毒品未遂) 毒品危害防制條例 (販賣二級毒品未遂) 毒品危害防制條例 (販賣二級毒品未遂) 宣告刑  有期徒刑2年3月 有期徒刑2年6月 有期徒刑2年6月 犯罪日期  109年4月1日 108年12月5日 108年7月5日 偵查（自訴）機關年度案號  臺灣桃園地方檢察署109年度偵字第 10924號 臺灣新北地方檢察署109年度偵字第 180號 臺灣臺北地方檢察署108年度偵字第 16967號 最後事實審 法院 臺灣桃園地方法院 臺灣新北地方法院 臺灣臺北地方法院  案號 109年度訴字第598號 109年度訴字第745號 108年度訴字第718號  判決日期 109年8月7日 109年12月31日 109年12月14日 確定判決 法院 同上 同上 同上  案號 同上 同上 同上  確定日期 109年9月23日 110年2月18日 110年4月28日